【裁判字號】    96,上訴,1036
【裁判日期】    970116
【裁判案由】    毒品危害防制條例
【裁判全文】
臺灣高等法院臺南分院刑事判決        96年度上訴字第1036號
上  訴  人  臺灣嘉義地方法院檢察署檢察官
上  訴  人
即  被  告  丁○○
選任辯護人  顏伯奇律師（扶助律師）
上  訴  人
即  被  告  丙○○
指定辯護人  本院公設辯護人乙○○
上列上訴人因被告違反毒品危害防制條例案件，不服臺灣嘉義地
方法院95年度訴字第752號中華民國96年8月10日第一審判決（起
訴案號 ：臺灣嘉義地方法院檢察署95年度偵字第756、6759號，
移送併辦案號：臺灣雲林地方法院檢察署95年度偵字第1393號）
，提起上訴，本院判決如下：
    主  文
上訴駁回。
    事  實
一、丁○○綽號「姊仔」，曾因違反毒品危害防制條例案件，經
    法院以判處有期徒刑10月確定， 於93年11月5日執行完畢；
    丙○○曾因違反毒品危害防制條例案件，經法院判處有期徒
    刑10月確定，於94年10月29日執行完畢。二人係同居男女朋
    友，詎均不思警惕，共同意圖營利，基於販賣第一級毒品海
    洛因之犯意聯絡，一起販入第一級毒品海洛因分裝後，以
    0000000000號、0000000000號、0000000000號行動電話為聯
    絡工具，由丁○○或丙○○接聽後，約定交易毒品之時間、
    地點、數量、金額，再由丁○○一人或丙○○搭載丁○○，
    駕駛自用小客車前往交易毒品之方式，先基於概括之犯意聯
    絡連續於95年4月中旬在雲林縣東勢鄉廟口及同年五月在雲
    林縣水林鄉水北村便利商店，共二次，每次販賣新臺幣（下
    同）一千元之海洛因與楊裕憲。嗣丁○○、丙○○二人再共
    同另行起意，分別於95年7月6日至8月30日間，在雲林縣水
    林鄉便利商店、雲林縣北港鎮圓環附近便利商店等處，共六
    次，每次販賣一千元之海洛因與蔡明上；於95年8月1日、28
    日，在雲林縣四湖鄉、水林鄉交界處，共二次，每次販賣一
    千五百元之海洛因與吳南；於95年8月31日，在雲林縣四
    湖鄉路上，販賣一千元之海洛因與楊裕憲以牟利，販賣所得
    均供二人日常花用。另丁○○前獨自本於相同販賣第一級毒
    品海洛因之概括犯意，連續於95年2月底某日、4月2日下午1
    時許、4月4日下午3時許，在雲林縣北港鎮○○街丁○○住
    處附近，共三次，每次販賣二千五百元之海洛因與蔡伊娜。
    後於95年9月19日，為警持搜索票，在雲林縣水林鄉○○路
    34號二人租屋處，執行搜索時當場查獲，並扣得0000000000
    號、0000000000號、0000000000號行動電話、海洛因七包（
    合計驗餘淨重28點39公克）等物。
二、案經臺灣嘉義地方法院檢察署檢察官指揮嘉義縣警察局移送
    偵查起訴及臺灣雲林地方法院檢察署檢察官移送併案審理。
    。
    理  由
一、認定犯罪事實所憑之證據及理由
（一）被告二人及其辯護人同意本件警詢調查筆錄、偵查訊問筆
      錄、通訊監察譯文、行動電話裝機資料、搜索扣押筆錄、
      扣押物品目錄表、扣押書、鑑定書等傳聞證據之證據能力
      。因被告丁○○迭於偵審中、被告陳健全檢察官偵查中及
      於原審準備程序中（陳健全本院審理時未到庭）均已坦承
      販賣海洛因之犯行，自白且與前開傳聞證據內容大致相符
      ，又前述人證部分均出於證人自由意志，其作成之情況，
      應屬適當，書證部分查無顯不可信之情況，本院審酌予以
      採納之，無礙被告二人及辯護人於程序上之彈劾詰問權利
      ，認前開傳聞證據合於刑事訴訟法第159條之4、之5等規
      定，因而具備證據能力，此先敘明之。
（二）被告丁○○就其本身所涉上開販賣海洛因之犯罪事實，迭
      於偵審中坦承不諱。
（三）被告丙○○上開與被告丁○○共同販賣海洛因之犯罪事實
      ，業據被告丙○○於偵查中自白不諱（見偵Ａ卷59至60頁
      ），又被告丙○○於原審準備程序中，復明確供承：對於
      檢察官起訴之犯罪事實沒有意見，都是事實，認罪等語（
      見原審卷一102、103頁）。
（四）又被告丙○○、丁○○上開自白，核與證人即共同被告丁○○於偵查中具結證稱：有與被告丙○○共同販賣毒品，
      查獲之毒品與行動電話等物是與被告丙○○共有，有時由
      伊接聽電話，有時由被告丙○○接聽（見偵Ａ卷31頁），
      證人即共同被告丙○○於偵查中證述：有與被告丁○○共
      同販賣毒品，查獲之毒品與行動電話等物是與被告丁○○
      共有，係由被告丁○○接聽電話，伊載被告丁○○前往交
      貨（見偵Ｂ卷60頁），及證人楊裕憲於原審證稱：和被告
      丁○○交易毒品時，每次她都是讓別人載來，載她的人是
      男生，伊大概有瞄到駕駛座上的人，但是不記得了，因為
      伊主要是注意那包毒品，而且伊買毒品也怕別人知道，錢
      拿進去，毒品交給伊，伊就走了（見原審卷一230頁），
      及證人蔡明上於原審證稱：交易海洛因時有人開車搭載被
      告丁○○前來，不過沒有注意看是何人載她來（見原審卷
      一210、212頁），及證人吳南於原審證述：伊打電話向
      被告丁○○購買海洛因時，曾由男生接聽電話，伊稱呼他
      建全，並與建全約定交易之時間、地點、數量（見原審卷
      一224頁），及證人蔡伊娜於偵查中證稱：伊向被告丁○○買過三次海洛因，都係被告丁○○以0000000000號行動
      電話與伊聯絡（見臺灣雲林地方法院檢察署偵卷24至25頁
      ）等情節相符。
（五）此外，並有被告二人與證人楊裕憲、蔡明上、吳南之通
      訊監察譯文附卷可稽（見偵Ｂ卷13至17、30至38頁），及
      0000000000號、0000000000號、0000000000號行動電話及
      海洛因七包（合計驗餘淨重28點39公克）等物扣案可憑，
      足證被告二人上開自白，均與事實相符。又扣案之白色粉
      末七包，經鑑驗結果，確含有海洛因成分（合計驗餘淨重
      28 點39公克），有法務部調查局95年10月21日調科壹字
      第09523026510號鑑定書一紙在卷足稽（見95年偵字第675
      9號卷76頁）。至併案意旨僅提及被告丁○○，未提及被
      告丙○○；且證人蔡伊娜亦僅證述向被告丁○○購買海洛
      因，並未證述向被告丙○○購買或被告丙○○與被告丁○○一起販賣海洛因，有上開證人蔡伊娜之偵訊筆錄可考；
      況被告丙○○之上開自白及被告丁○○之上開證述均僅限
      於起訴書所記載之犯罪事實，亦即併案部分，被告丙○○
      並未自白，被告丁○○亦未曾證述二人共同販賣，故並無
      證據可認併案部分與被告丙○○有何關連，自應認係被告
      丁○○單獨販賣海洛因與證人蔡伊娜。
（六）被告二人販賣海洛因與證人楊裕憲、蔡明上、吳南，及
      被告丁○○販賣海洛因與證人蔡伊娜之時間、地點、金額
      、次數業據證人楊裕憲證稱：「（你向姊仔買過幾次海洛
      因？）買過三次，第一次約在今（即95）年4月中旬以後
      買一千元在雲林縣東勢鄉廟口，第二次在今年五月在水林
      鄉水北村便利商店買一千元，第三次在今年8月31日，在
      四湖鄉路上買一千元之海洛因。」（見原審卷一233頁、
      偵Ｂ卷55頁），足見被告二人共販賣三次海洛因與證人楊
      裕憲，每次均一千元；證人蔡明上證述：「（你從何時向
      綽號姊仔買毒品？）第一次是在今（95）年7月6日晚上，
      地點在水林鎮的便利商店，向她買海洛因一千元。（你總
      共向她買了幾次毒品？）約八次，但其中二次沒有等到人
      。（另外七次時間、地點你記得嗎？）大約一、二星期向
      她買一次，除了上述水林鄉便利商店外，其他交易地點是
      在北港鎮圓環附近的便利商店。最後一次買的時間是今年
      8月30日，地點是北港鎮圓環便利商店，也是我最後一次
      施用毒品的那一天，第一次是買一千元，其他次買一千元
      或二千元。」（見偵Ｂ卷20頁），證人蔡明上固確定買海
      洛因之次數達六次，惟無法確認究哪幾次買一千元海洛因
      ？哪幾次買二千元海洛因？且稱有幾次未實際交易成功（
      無證據證明被告二人於該數次是否確有販賣毒品海洛因之
      意），則基於罪疑唯輕原則，應認被告二人六次販賣海洛
      因與證人蔡明上之金額均係一千元；證人吳南結證稱：
      「8月1日是我打的有買到一千五百元的海洛因。至於8月
      28日晚上10點我有打電話向她（指被告丁○○）買一張半
      就是一千五百元海洛因。」（見偵Ｂ卷41頁），足見被告
      二人共販賣二次海洛因與證人吳南，每次金額均係一千
      五百元；證人蔡伊娜證述：「（你向「思婷」買過幾次海
      洛因？）我向她買過三次。第一次在95年2月底在北港鎮
      ○○街附近向她買，第二次在95年4月2日下午1點多亦在
      陽明街附近，第三次是今天（95年4月4日）下午近三點許
      在北港鎮○○街向她買。（你今天向她買的海洛因多少錢
      ？）二千五百元。」（見臺灣雲林地方法院檢察署偵卷24
      、25頁），被告丁○○亦供稱：蔡伊娜每次應該都是買一
      樣的數量、價錢（見原審卷二13頁），足見被告丁○○應
      係販賣三次海洛因與證人蔡伊娜，每次金額均係二千五百
      元甚明。又據被告丁○○供承：販賣一千元海洛因，約獲
      利一、二百元，販賣二千元、二千五百元海洛因，則獲利
      約五百元（見原審卷二26頁），亦足認被告二人上開販賣
      海洛因行為，確均係基於販賣賺取價差之營利意圖無疑。
二、對於被告辯解本院之判斷
（一）被告辯解要旨
    １被告陳健全於本院審理時未到庭，惟其於原審審理時辯稱
      ：因伊得了愛滋病，想說活不了多久，因此之前才想替被
      告丁○○扛罪，但現在怕被查到，又覺得擾亂司法秩序，
      所以才想要說真話；證人蔡明上說有人載被告丁○○去，
      不一定是伊；當初警察要渠等承認，伊不曉得被告丁○○
      為何會說伊；在檢察官那裡，伊應答有，可能是藥癮發作
      ；被告丁○○說誰載她去，伊也不曉得誰是誰；被告丁○○和證人與證據是否符合，是被告丁○○的事情云云。
    ２被告丁○○辯稱：伊到案時向警供出毒品來源係來自甲○○，警方並因而查獲甲○○，應依毒品危害防制條例第17
      條規定減輕其刑云云。
（二）不採的理由
    １被告丙○○上開與被告丁○○共同販賣海洛因之犯罪事實
      ，除據被告丙○○於偵查中自白不諱外，被告丙○○復於
      原審準備程序中，明確供承：對於檢察官起訴之犯罪事實
      沒有意見，都是事實，認罪等語，已如前述，則被告陳健
      全於原審審判程序所為之前述所辯，已屬翻異卸責之詞。
    ２被告丙○○於檢察官偵察中之自白，即95年 9月19日偵訊
      時就檢察官之訊問係完整性之應話，並非「是」、「不是
      」、「有」、「沒有」之簡單式回答，如：「（毒品何來
      ？）跟一位叫大哥的買的，丁○○在警局有指認，我有看
      過，但我不知道是哪個，來時有二、三個人，都是男生。
      」，且經訊問是否觀察、勒戒過，其回稱：「有。在93年
      1月出所 。」，亦核與其前科紀錄之記載相符，有臺灣高
      等法院被告前案紀錄表一份在卷可稽，顯見被告陳健全於
      該次偵訊時仍思路清晰，能自由應答，並無其上開所辯藥
      癮發作，不知所云之情形。
    ３被告丙○○於偵查中所為之上開自白及證述，均係供、證
      稱與被告丁○○共同販賣海洛因，而非供、證稱僅係自己
      販賣海洛因，與被告丁○○無涉云云，顯無其所辯為被告
      丁○○扛罪之情形。
    ４被告丁○○於原審及本院審理時，改稱係自己販賣海洛因
      ，與被告丙○○無涉云云，顯係翻異迴護之詞，不足採信
      。
    ５被告丁○○所供稱之毒品來源「甲○○」，惟甲○○經偵
      查結果，並未查獲其任何販毒不法犯罪事實，且檢察官亦
      僅就甲○○之施用海洛因犯行，提起公訴，此有嘉義縣警
      察局96年11月23日嘉縣警刑偵一字第0960086387號函及嘉
      義地方法院檢察署檢察官96年度偵字第5893、5898號起訴
      書各一份附於本院卷可稽，本案既未因被告丁○○供出來
      源，因而破獲者，從而被告丁○○即無從依毒品危害防制
      條例第17條之規定減輕其刑。
    ６綜上，被告二人之所辯，均無足採，本件事證明確，被告
      二人犯行均堪予認定。
三、論罪科刑之理由
（一）按海洛因係毒品危害防制條例第2條第2項第1款所列之第1
      級毒品，核被告二人所為， 均係犯毒品危害防制條例第4
      條第1項之販賣第一級毒品罪 。被告二人持有海洛因之低
      度行為，為販賣之高度行為所吸收，均不另論罪。被告二
      人就販賣海洛因與楊裕憲、蔡明上、吳南部分，具有犯
      意聯絡及行為分擔，為共同正犯。
（二）刑法第56條連續犯之規定，於94年2月2日修正公布刪除，
      並於95年7月1日施行，則被告二人於95年7月1日前連續數
      次之販賣海洛因犯行，因行為後新法業已刪除連續犯之規
      定，此刪除雖非犯罪構成要件之變更，但顯已影響行為人
      刑罰之法律效果，自屬法律有變更，依刑法第2條第1項規
      定，比較新、舊法結果，仍應適用較有利於被告二人之行
      為時法律即舊法論以連續犯（最高法院95年第8次刑事庭
      會議決議參照）。故於95年7月1日前，被告丁○○販賣海
      洛因五次（包括販賣與楊裕憲二次、蔡伊娜三次）及被告
      丙○○販賣海洛因與楊裕憲二次之行為，均時間緊接、方
      法相同，觸犯構成要件相同之罪名，顯係基於概括犯意反
      覆為之，均為連續犯，應依修正前刑法第56條規定，論以
      一罪，原應併加重其刑，然因毒品危害防制條例第4條第1
      項之法定本刑為死刑或無期徒刑部分，依法不得加重，是
      僅就併科罰金刑部分予以加重，併此敘明。
（三）被告二人上開連續販賣海洛因犯行，與95年7月1日後所犯
      各次販賣海洛因之犯行（包括販賣與蔡明上共六次、吳南
      共二次、楊裕憲一次），犯意各別，行為亦殊，均應予
      分論併罰，檢察官認應均成立連續犯云云，尚有誤會。被
      告丁○○販賣海洛因與證人蔡伊娜部分雖未據起訴，然該
      部分與已起訴之被告丁○○販賣海洛因與楊裕憲部分具有
      連續犯之裁判上一罪關係，為起訴效力所及，基於審判不
      可分原則，本院自應併予審理。
（四）被告丁○○，曾因違反毒品危害防制條例案件，經法院判
      處有期徒刑10月確定， 甫93年11月5日執行完畢；被告丙○○曾因違反毒品危害防制條例案件，經法院判處有期徒
      刑10月確定， 於94年10 月29日執行完畢，有臺灣高等法
      院被告前案紀錄表二份在卷可稽，渠等於受徒刑之執行完
      畢後，五年以內故意再犯本件有期徒刑以上之各罪，均構
      成累犯，原應併加重其刑，然因毒品危害防制條例第四條
      第一項之法定本刑為死刑或無期徒刑部分，依法不得加重
      ，是僅就併科罰金刑部分予以加重，併此敘明。
（五）又按販賣第一級毒品罪之法定刑為「死刑或無期徒刑；處
      無期徒刑者，得併科新臺幣一千萬元以下罰金」，然同為
      販賣第一級毒品之人，其原因動機不一，犯罪情節未必盡
      同，或有大盤毒梟者，亦有中、小盤之分，甚或僅止於吸
      毒者友儕間為求互通有無之有償轉讓者亦有之，其販賣行
      為所造成危害社會之程度自屬有異，法律科處此類犯罪，
      所設之法定最低本刑相同，不可謂不重。於此情形，倘依
      其情狀處以有期徒刑，即足以懲儆，並可達防衛社會之目
      的者，自非不可依客觀之犯行與主觀之惡性二者加以考量
      其情狀，是否有可憫恕之處，適用刑法第59條之規定酌量
      減輕其刑，期使個案裁判之量刑，能斟酌至當，符合比例
      原則。查被告二人上開各販賣海洛因犯行之數量及金額尚
      非甚鉅，考其情節，僅止於吸毒者友儕間為求互通有無之
      販賣而已，當非大盤毒梟者可資等同併論，如量處法定最
      低度刑無期徒刑，殊嫌過重，其犯罪之情狀顯可憫恕，爰
      依刑法第59條之規定均減輕其刑。
（六）原審依上開事證，適用前述法律，並爰審酌被告丁○○犯
      後坦承犯行、被告丙○○則先坦承犯行，後又矢口否認犯
      行，未見悔改之態度，及被告二人正值青年、四肢健全，
      竟不思循正途賺取金錢，反意圖牟取暴利，販賣海洛因予
      他人，戕害國人健康，暨被告二人犯罪之動機、目的、手
      段、所生危害、智識程度等一切情狀，分別量處如原審判
      決書主文第一項、第二項所示之刑，被告丁○○並定其應
      執行為有期徒刑16年，被告陳健全並定其應執行為有期徒
      刑16年6月。並以 ：扣案之白色粉末七包，經鑑驗結果，
      確含有海洛因成分（合計驗餘淨重28點39公克），不問屬
      於犯人與否，均應依毒品危害防制條例第18條第1項前段
      規定宣告沒收銷燬之。另扣案上開海洛因之外包裝袋七個
      ，均具防止內容物裸露、逸出及潮濕功能，及0000000000
      號、0000000000號、0000000000號行動電話，均係被告二
      人所有供販賣海洛因使用之物，均應依毒品危害防制條例
      第19條第1項規定宣告沒收。又被告丁○○單獨販賣海洛
      因與蔡伊娜所得之七千五百元，應依毒品危害防制條例第
      19條第1項規定宣告沒收，如全部或一部不能沒收時，以
      其財產抵償之；被告二人共同販賣海洛因與楊裕憲、蔡明
      上、吳南所得之一萬二千元，亦應依毒品危害防制條例
      第19條第1項規定宣告連帶沒收，如全部或一部不能沒收
      時，以被告二人之財產連帶抵償之。至其他扣案之行動電
      話四支、封口機二臺、密封袋一批、現金五萬八千六百元
      、帳冊一本，均與本件販賣海洛因之犯行無涉之情，業據
      被告丁○○供述在卷（見原審卷二79頁），且無積極證據
      證明上開扣案物品確係供本件販賣海洛因所用或所得之物
      ，爰不併予宣告沒收。經核認事用法均無不合，量刑亦屬
      妥當，被告陳健全上訴否認犯罪，被告丁○○上訴認量刑
      過重，檢察官上訴認量刑過輕，均為無理由，均應予駁回
      。
四、被告陳健全經合法傳喚，無正當理由不到庭，爰不待其陳述
    ，逕行判決。
五、適用法條刑事訴訟法第368條、371條。
本案經檢察官吳忠賢到庭執行職務。
中    華    民    國    97    年    1     月    16    日
                    刑事第三庭  審判長法  官  陳義仲
                                      法  官  宋明蒼
                                      法  官  蔡勝雄
以上正本證明與原本無異。
如不服本判決，應於收受本判決後十日內向本院提出上訴書狀。
其未敘述上訴理由者並得於提起上訴後十日內向本院補提理由書
狀（均須按他造當事人之人數附繕本）「切勿逕送上級法院」。
                                      書記官  汪姿秀
中    華    民    國    97    年    1     月    16    日
附錄本案論罪科刑法條：
毒品危害防制條例第4條第1項
製造、運輸、販賣第一級毒品者，處死刑或無期徒刑；處無期徒
刑者，得併科新臺幣 1 千萬元以下罰金。


司法院資訊處製作；財團法人民間司法改革基金會備份。
